最高法院刑事判決　　　　　　　　　　　　　　　九十一年度台上字第三○七三號
　　上　訴　人　甲○○
右上訴人因偽造有價證券案件，不服台灣高等法院高雄分院中華民國九十一年三月十
九日第二審更審判決（九十年度上更(二)字第三六八號，起訴案號：台灣高雄地方法院
檢察署八十四年度偵字第六九九０、七０一一號），提起上訴，本院判決如左：
    主  文
上訴駁回。
    理  由
一偽造有價證券及偽造私文書部分：
按刑事訴訟法第三百七十七條規定，上訴於第三審法院，非以判決違背法令為理由，
不得為之。是提起第三審上訴，應以原判決違背法令為理由，係屬法定要件。如果上
訴理由狀並未依據卷內訴訟資料，具體指摘原判決不適用何種法則或如何適用不當，
或所指摘原判決違法情事，顯與法律規定得為第三審上訴理由之違法情形，不相適合
時，均應認其上訴為違背法律上之程式，予以駁回。本件上訴意旨略稱：(一)、原判決
認定詹豐賓因需款新台幣（下同）二百五十萬元週轉蓋建豬舍，無處告貸，竟萌歹念
，意圖將其岳母陳張說所有之房屋及其基地之所有權狀竊出，再找熟識之代書辦理第
二順位民間抵押借款等事實，並未依證據認定之，有違犯罪事實應依證據認定之規定
。原判決認定詹豐賓擬向友人質押借款為由，教唆其妻陳雅宜竊取陳張說之房地所有
權狀等物及申請印鑑證明書等文書，有背於經驗法則。(二)、原判決理由二之(二)引詹豐
賓之供述，認定詹豐賓於第一次與上訴人甲○○見面，即坦言文件係其妻所竊取，顯
不合情理。原判決以上訴人如係事後經詹豐賓告知，始知陳張說之所有權狀等物係被
竊，放款當日在場之婦人係詹豐賓找來冒充其岳母之人頭，自應先告知金主，或促金
主訴追，始屬正常，乃竟未告知金主，反屢次要求陳張說、詹父等出面解決。而為上
訴人不利之認定，其論斷有悖於常情。(三)、原判決以上訴人並非從事仲介業務之人，
亦非本案房地貸款之介紹人，則其辦理本案貸款，除收取代書費外，應無權再收介紹
費，且已支付蔡新逢、孫慶財百分之三之介紹費，何須再支付百分之三介紹費與上訴
人。因認上訴人係為圖取高額酬勞，而與詹豐賓勾串共犯本件之罪。然蔡新逢等二人
收取百分之三之介紹費是正當，且非高額報酬，而上訴人則為不正當，且是高額報酬
，判決理由顯有矛盾。(四)、原判決對於上訴人偽造建築物土地登記申請書、建物土地
抵押設定契約書上，盜蓋陳張說之印文共有幾枚，未詳予調查記載，難認為適法等語
。
惟查本件原判決認定上訴人有原判決事實欄所記載之偽造有價證券及偽造私文書之犯
行，係依憑共同被告詹豐賓、陳雅宜之供述、告訴人陳張說之指述、證人孫慶祝、蔡
新逢、張桂鳳、侯丞、歐泰利之證言、卷附高雄縣仁武地政事務所八十三年八月二十
九日仁登字第一三０六三號收件之土地登記申請書（包括偽造之抵押權設定契約書）
、土地及建物登記簿謄本各一份、偽造之本票一張、告訴人與上訴人等之談話錄音帶
四捲及其譯文、高雄市立民生醫院八十八年二月八日（八八）高市民醫歷字第０五七
一號函、張賴玉花之死亡證明書、高雄縣仁武鄉戶政事務所九十年十二月二十六日高
縣仁鄉戶字第二三三二號函附之印鑑證明申請書及委任書、台灣高雄地方法院八十四
年度訴字第二八二三號刑事判決、八十四年度訴字第八五九號民事判決、原審法院八
十五年度上訴字第一０三八號刑事判決、八十五年度上字第三０五號民事判決、本院
八十七年度台上字第二三二四號民事判決等證據，並參酌上訴人相關供述，予以綜合
判斷，因而撤銷第一審關於上訴人部分之判決，改判依牽連犯論處上訴人共同意圖供
行使之用，而偽造有價證券罪刑，已詳予說明其所憑之證據及其認定之理由。而以上
訴人雖僅承認受詹豐賓委託辦理民間抵押借款，製作陳張說名義建物土地登記申請書
、抵押權設定契約書，在陳張說為發票人之本票上書立金額並加蓋印章等情，但否認
有偽造本票及偽造私文書之犯行，辯稱：為詹豐賓辦理抵押貸款，一切依法為之，詹
豐賓未告知陳張說之所有權狀等物係竊取，金主放款之日，陳張說亦在場，伊收取百
分之三介紹費與一般收取百分之二‧五代書費相近云云。認係卸責之詞，不足採信，
於理由內予以指駁說明。所為論斷，均有卷存資料可資覆按，從形式上觀察，並無所
謂違背法令之情形。按詹豐賓於偵查中供稱：「我因蓋豬舍缺錢，借不到錢，知盧代
書可借二胎，所以叫我太太去我岳母家拿這些東西（指陳張說之所有權狀、身分證、
印章等物）。」「這些證件是我叫我太太到娘家偷回來。」（八十四年度偵字第六九
九０號偵查卷第八十八頁背面、八十九頁正面）；於原審法院供稱：「我有事先跟她
（陳雅宜）商量，因蓋污水處理池，資金不足，……才叫我太太（陳雅宜）回去偷相
關證件，偷得後再去找盧某，盧某稱尚須印鑑證明、戶籍謄本等，我再叫我太太去申
請該等證件。」（原審法院上訴卷第四十一頁）。陳雅宜於第一審供稱：「（詹豐賓
要你回娘家偷土地權狀、身分證及印章？）是。」「他說要拿去借錢。」（第一審卷
第二十頁正面），於原審法院供稱：「（詹豐賓是否要你回去偷你母親之身分證、所
有權狀等物）有，詹某說要跟朋友借錢，給朋友看一下，即可借錢。」「是先偷印章
、身分證、權狀，後來再去申請印鑑證明、戶籍謄本。」（原審法院上訴卷第四十二
頁背面）各等語。原判決據此及卷內相關證據，認定詹豐賓因蓋豬舍需款週轉，無處
告貸，起意竊取其岳母陳張說之房地產所有權狀，找熟識之代書辦理第二順位民間抵
押借款，並教唆其妻陳雅宜竊取陳張說之所有權狀、身分證、印章等物及冒領印鑑證
明書等文件，自屬有據。又原判決根據卷內之建物土地登記申請書、建物土地抵押權
設定契約書等證據，認定上訴人盜蓋陳張說之印文共七枚於該文書上，已於事實欄詳
加記載。上訴意旨指原判決對此未調查認定，顯非依據卷內資料執為指摘之合法上訴
理由。證據之取捨及其證明力如何，法院依法有自由判斷之權，此項自由判斷職權之
行使，苟係基於普通日常生活之經驗，而非違背客觀上應認為確實之定則者，即屬合
於經驗法則，不容當事人任意指摘。原判決係綜合詹豐賓有關事前曾將竊取其岳母陳
張說之房地產所有權狀等物辦理抵押借款之事告知上訴人之供述，並參酌卷附上訴人
與陳張說等人之談話錄音帶內容，上訴人並未表示不知詹豐賓教唆陳雅宜竊取陳張說
之所有權狀等物及陳張說於金主放款日在場，且多次自承知悉陳張說之所有權狀等物
被竊。又苟如上訴人所言，係於事後詹豐賓始告知其偷竊陳張說之證件，冒名貸款，
理應將此事告知金主，而竟捨此不為，反屢次要求陳張說及詹豐賓之父出面解決，亦
有悖常情。再依高雄市房屋仲介商業同業公會函，仲介人一般收取貸款勞務費用，習
慣上收取百分之一至三。而本件實際仲介人蔡新逢、孫慶財二人亦僅共收百分之三介
紹費，上訴人除收取代書規費五千元外，又獨得百分之三之介紹費。因認上訴人所辯
詹豐賓未告知陳張說之所有權狀等物係竊取云云，不足採信，其係為圖取高額酬勞而
與詹豐賓勾串共犯本件之罪，已於理由內詳予說明。原判決如此論斷，究竟違反何證
據法則，上訴意旨未具體指摘，徒憑己意，就原審採證認事及判斷證據證明力之職權
行使，漫指原判決關於此部分違法，再為事實上之爭執，難認係適法上訴第三審之理
由。此部分上訴為違背法律上之程式，應予駁回。
二使公務員登載不實公文書及詐欺罪部分：
按刑事訴訟法第三百七十六條所列各罪之案件，經第二審判決者，不得上訴於第三審
法院，法有明文。本件上訴人牽連犯使公務員登載不實公文書及詐欺罪部分，原判決
認係成立刑法第二百十四條、第三百三十九條第一項之罪，核屬刑事訴訟法第三百七
十六條第一款、第四款之案件，依上開說明，既經第二審判決，自不得上訴於第三審
法院。縱此部分與前述上訴人偽造有價證券及偽造私文書罪部分有牽連犯關係，為裁
判上一罪，但其偽造有價證券及偽造私文書罪部分之上訴為不合法，本院應從程序上
予以駁回，而無從為實體上判決，對於輕罪部分之此部分，亦無從適用審判不可分原
則，為實體上審判。上訴人竟復一併提起上訴，顯為法所不許，應予駁回。
據上論結，應依刑事訴訟法第三百九十五條前段，判決如主文。
中      華      民      國    九十一    年      六      月      六      日
                              最高法院刑事第三庭
                                  審判長法官  董  明  霈
                                        法官  林  茂  雄
                                        法官  王  居  財
                                        法官  張  祺  祥
                                        法官  洪  清  江
      右正本證明與原本無異
                                              書  記  官
中      華      民      國    九十一    年      六      月     十二     日
